【裁判字號】    99,易,1219
【裁判日期】    991020
【裁判案由】    違反毒品危害防制條例
【裁判全文】
臺灣臺南地方法院刑事判決              99年度易字第1219號
公  訴  人  臺灣臺南地方法院檢察署檢察官
被      告  甲○○
上列被告因違反毒品危害防制條例案件，經檢察官提起公訴（99
年度毒偵字第892號），本院判決如下：
    主  文
甲○○施用第二級毒品，處有期徒刑伍月，如易科罰金，以新臺
幣壹仟元折算壹日。
    事  實
一、甲○○前於民國98年間因施用毒品案件，經本院以98年度毒
    聲字第615 號裁定送觀察、勒戒後，認無繼續施用毒品傾向
    ，於99年1 月26日釋放出所，由臺灣臺南地方法院檢察署檢
    察官以99年度毒偵字第32號為不起訴處分確定。詎其猶不知
    悔改，於觀察、勒戒執行完畢釋放後5 年內，復基於施用第
    二級毒品甲基安非他命之犯意，於99年2 月28日13時30分許
    採尿時起往前回溯120 小時內之某時，在不詳地點，以不詳
    方式，施用第二級毒品甲基安非他命1 次。嗣因其為毒品列
    管人口，於99年2 月28日某時許，經警通知採尿送驗呈甲基
    安非他命之陽性反應，始知上情。
二、案經臺南縣警察局善化分局報請臺灣臺南地方法院檢察署檢
    察官偵查起訴。
    理  由
壹、程序方面：
    按現行刑事訴訟法為保障被告之反對詰問權，排除具有虛偽
    危險性之傳聞證據，以求實體真實之發見，於該法第159 條
    第1 項明定被告以外之人於審判外之言詞或書面陳述，除法
    律有規定者外，不得作為證據。而刑事訴訟法第159 條之1
    至159 條之4 為傳聞法則之例外規定，被告以外之人於審判
    外之陳述，雖不符前4 條之規定，但經當事人於審判程序同
    意作為證據，法院審酌該言詞陳述或書面陳述作成時之情況
    ，認為適當者，亦得為證據；當事人、代理人或辯護人於法
    院調查證據時，知有第159 條第1 項不得為證據之情形，而
    未於言詞辯論終結前聲明異議者，視為有前項之同意，刑事
    訴訟法第159 條之5 定有明文。查本判決所引用之供述證據
    ，業據檢察官、被告於準備程序時均不爭執證據能力，迄至
    言詞辯論終結前，亦未主張有刑事訴訟法第159 條第1 項不
    得為證據之情形，本院審酌該等證據作成時之情狀，並無違
    法或不當等情形，認為以之作為本案之證據亦屬適當，依上
    開規定，自具有證據能力。另其餘非供述證據亦均經法定程
    序取得，無不得為證據之情形，自均有證據能力。
貳、實體方面：
一、訊據被告甲○○矢口否認有何施用甲基安非他命之犯行，辯
    稱：伊因於99年2 月28日採驗尿液前2 日即已開始服用國安
    感冒糖漿、明通治痛單液，故造成尿液檢驗結果呈安非他命
    、甲基安非他命之陽性反應，伊絕未施用甲基安非他命云云
    。經查：
(一)、本件被告經警於99年2 月28日13時30分採擷尿液檢體，送往
    長榮大學以「酵素免疫分析法EIA 」初驗結果，呈現安非他
    命類陽性反應，再以「氣相層析質譜儀GC/MS 」複驗結果，
    其尿液安非他命測出值為2307ng/ml 、甲基安非他命測出值
    為1,488ng/ml，故上開尿液檢體經確認呈甲基安非他命之陽
    性反應等情，有臺南縣警察局善化分局出矯治毒品人口採尿
    編號對照表、長榮大學99年3 月15日確認報告各1 份在卷可
    稽（見警卷第7 、8 頁）。而參以上開送驗尿液檢體確係由
    被告親自排放、套封及簽名、捺印，且其對採尿過程亦無意
    見等情，復據被告於警詢、偵查中供述甚明（見警卷第2頁
    、偵卷第15頁），依此堪認上開長榮大學確認報告所確認呈
    甲基安非他命陽性反應者，確係被告於99年2 月28日13時30
    分所親自排放、採集之尿液檢體無訛。
(二)、按「氣相層析質譜儀GC/MS 」檢驗方法，包括「氣相層析儀
    」和「質譜儀」兩部份，在「氣相層析儀」部分，係將物質
    氣化後，再經分析管分離，由於各種物質之沸點及對管柱的
    吸附力不同，在經過檢測器測定後，表現出不同的滯留時間
    ，利用滯留時間來判定是何種物質，此種判斷方法須事先做
    好各種物質之分離研究，以避免不同的物質有相同的滯留時
    間，而產生誤判，此外並需隨時注意其分析管柱老化造成之
    結果差異；在「質譜儀」部分為其檢測器，能將物質撞擊成
    碎片，記錄其質譜圖，因每個化合物之鍵結能力不同，故不
    同的物質會有其特定的質譜圖，因此在物質判斷上有若指紋
    鑑定，故理論上，如果扣除人為因素（例如檢體之間的污染
    ）不計的話，氣相層析質譜儀法的精確度接近百分之百，亦
    即如果某人的尿液中如不存在有毒品成份時，氣相層析質譜
    儀應不會顯示出含有毒品成份，也就是說以氣相層析質譜儀
    法檢驗，發生假陽性錯誤之可能性極低，此業經行政院衛生
    署管制藥品管理局92年6 月20日管檢字第0920004713號函釋
    在案，且為本院審判職務上所已知之事項。是以，本件所採
    集之被告尿液檢體既經精確度接近百分之百之「氣相層析質
    譜儀GC/MS 」檢驗方法所確認，足見被告確有施用甲基安非
    他命毒品，否則其尿液檢體豈會呈現甲基安非他命之陽性反
    應。
(三)、再依據Clarke's Analysis of Drugs and Poisons一書第三
    版之記述：施用甲基安非他命後24小時內，約有施用劑量之
    70 %由尿中排出，經人體可代謝出甲基安非他命原態及其代
    謝物安非他命；施用安非他命後，總計約有施用劑量之90%
    在3 至4 天內由尿液排出，惟檢出之濃度，與其施用劑量、
    施用方式、施用頻率、被採樣者飲用水量之多寡、個人體質
    及代謝情況等因素有關，因個案而異。故參考相關文獻之資
    料，一般可檢出甲基安非他命成分之最長期間為1 至5 天（
    行政院衛生署管制藥品管理局93年7 月22日管檢字第093000
    6615號函參照）。是被告上開尿液檢體既經檢驗出甲基安非
    他命之陽性反應，依上開函釋意旨可知，被告應係於99年2
    月28日13時30分採尿時起回溯前120 小時內之某時許，施用
    第二級毒品甲基安非他命，應無疑義。
(四)、至被告雖辯稱：伊之尿液檢體呈現甲基安非他命陽性反應，
    應係服用國安感冒糖漿、明通治痛單液所致云云。然查，被
    告於警詢時供稱：伊可能是去找朋友泡茶，因他們之前曾有
    在吸食毒品，不知道是不是他們又再吸食毒品，讓伊不小心
    吸到的云云（見警卷第2 頁）、於偵查中供稱：當時伊有服
    用國安感冒藥水云云（見偵卷第15頁）、復又以書信陳報伊
    係服用國安感冒藥水及明通治痛單液等語（見偵卷第17頁）
    ，觀之被告於警、偵訊之供述，先後不一，已有可疑。況本
    案經臺灣臺南地方法院檢察署檢察官就「服用國安感冒糖漿
    、明通治痛單液於人體代謝後，是否能呈現甲基安非他命及
    安非他命陽性反應」一節，函詢行政院衛生署食品藥物管理
    局，經該局函覆略以「經查行政院衛生署藥品許可資料，國
    安感冒糖漿、明通治痛單液均含有Methylephedrine 成分，
    服用後其尿液以免疫學分析法進行初步篩檢，或可能造成甲
    基安非他命及安非他命偽陽性反應，但須再以氣相層析質譜
    儀進行確認檢驗，故結果不致呈現甲基安非他命及安非他命
    陽性反應」等語，有該局99年7 月22日函1 份在卷可憑（見
    偵卷第20頁），上述函釋內容，係經主管機關本於專業知識
    所提供之結論，自可憑信。準此，國安感冒糖漿、明通治痛
    單液雖均含有Methylephedrine 成分，然被告之上開尿液檢
    體係經氣相層析質譜儀進行確認檢驗結果，既係甲基安非他
    命之陽性反應，則依上開函釋意旨，當可排除呈現甲基安非
    他命及安非他命偽陽性反應之可能。由此益證被告確有施用
    第二級毒品甲基安非他命無誤，被告上開辯解，顯屬臨訟卸
    責之詞，不足採信。
(五)、又被告前於98年間因施用毒品案件，經本院以98年度毒聲字
    第615 號裁定送觀察、勒戒後，認無繼續施用毒品傾向，於
    99年1 月26日釋放出所，由臺灣臺南地方法院檢察署檢察官
    以99年度毒偵字第32號為不起訴處分確定，此有臺灣高等法
    院被告前案紀錄表1 份在卷可參。被告於觀察、勒戒執行完
    畢釋放後5 年內再犯本案，自應依法追訴。從而，本件事證
    明確，被告犯行洵堪認定。
二、查甲基安非他命分屬毒品危害防制條例第2 條第2 項第2 款
    所稱之第二級毒品，不得持有、施用，被告竟持以施用，核
    其所為，係犯同條例第10條第2 項之施用第二級毒品罪。其
    施用前持有甲基安非他命之低度行為，應為施用之高度行為
    所吸收，不另論罪。爰審酌被告經觀察、勒戒後，仍未能戒
    除毒癮，顯見其無戒毒悔改之意，且犯後猶飾詞圖卸，未具
    悔意，惟念其施用毒品乃自戕行為，並兼衡其前科素行、智
    識程度、生活狀況及檢察官之求刑等一切情狀，量處如主文
    所示之刑。
據上論斷，應依刑事訴訟法第299 條第1 項前段，毒品危害防制
條例第10條第2 項，刑法第11條前段、第41條第1 項前段，判決
如主文。
本案經檢察官乙○○到庭執行職務。
中    華    民    國    99    年    10    月    20    日
                  刑事第十庭  法  官   蘇碧珠
右正本證明與原本無異。
如不服本判決應於收受本判決送達後10日內向本院提出上訴書狀
，其未敘述上訴理由者，並得於提起上訴後10日內向本院補提理
由書狀（均須按他造當事人之人數附繕本）「切勿逕送上級法院
」
                              書記官   許哲萍
中    華    民    國    99    年    10    月    20    日
附錄本案論罪科刑法條全文
毒品危害防制條例第10條：
施用第一級毒品者，處 6 月以上 5 年以下有期徒刑。
施用第二級毒品者，處 3 年以下有期徒刑。

司法院資訊處製作；財團法人民間司法改革基金會備份。
